最高法院刑事判決　　　　　　　　　　　　　　　九十一年度台上字第六九○七號
　　上　訴　人　甲○○
右上訴人因偽造文書案件，不服台灣高等法院中華民國九十一年八月二十七日第二審
更審判決（九十一年度上更(一)字第一三九號，起訴案號：台灣板橋地方法院檢察署八
十六年度偵字第八七０八號），提起上訴，本院判決如左：
    主  文
上訴駁回。
    理  由
按刑事訴訟法第三百七十七條規定，上訴於第三審法院，非以判決違背法令為理由，
不得為之。是提起第三審上訴，應以原判決違背法令為理由，係屬法定要件。如果上
訴理由狀並未依據卷內訴訟資料，具體指摘原判決不適用何種法則或如何適用不當，
或所指摘原判決違法情事，顯與法律規定得為第三審上訴理由之違法情形，不相適合
時，均應認其上訴為違背法律上之程式，予以駁回。本件上訴意旨略稱：(一)原判決認
定上訴人就甲會標會部分，有偽造張維達等人名義之標單，冒標會款，然標會現場為
軍中營區辦公室，無法以書面標單標會，此業經與上訴人在同一辦公室辦公之證人王
玥、危正坤、岳映容、李德誠、藍淑娥等人證實，告訴人黃榮仁、劉和雄、謝麗秋等
人在別棟大樓或另一營區辦公，如何能親眼目睹標會情形，原審未予詳查，憑告訴人
片面指訴認定事實，違反刑事訴訟法第一百五十四條無證據不得推定犯罪事實之規定
。(二)原審憑張維達之妻鍾桂蘭於法院審理時之證述，認定上訴人未經其夫妻同意冒以
張維達名義參加丙會並標會，然查鍾桂蘭迭於偵審中陳明其因離婚、搬家，迨上訴人
知悉其無力來會時，已是數月之後，並非來會之初，原審對於該知悉時間未予詳查，
亦非所宜。(三)上訴人迭經於庭訊中陳明：高超、謝思慧、吳梅、陳哲榮、雷靜賢等會
確有其人，因該等會逃匿，上訴人乃自行吸收云云，此告訴人等人均在庭親耳聽
聞，竟無一人予以反駁，即足證該等會確有其人，原審未能詳予審酌，亦有疏率之
嫌，綜上足認原判決有應於審判期日調查之證據未予調查之違法等語。
惟查原判決認定上訴人有事實欄所載之犯行，並以上訴人所犯行使偽造準私文書罪與
詐欺取財罪，有方法、結果之牽連關係，應從一重處斷，因而撤銷第一審不當判決，
改判從一重論處上訴人連續行使偽造私文書罪刑，係依憑被害人黃榮仁、李玉茶、林
金俊、劉和雄、謝麗秋、藍淑娥、鍾素貞、岳映容等人於偵審中之指訴，佐以伊等提
出附卷之互助會會單，上訴人冒標情形統計表、收據、和解書等書證，為其論罪之基
礎，並敘明：(一)上訴人雖辯稱：因其服務單位禁止邀組互助會，故互助會均未公開開
標，亦未填寫標單等語，惟查關於上訴人擔任會首之甲、乙二會互助會，開標時參加
標會之人均有填寫標單（即書寫姓名及標息數額）或以電話囑上訴人代為填寫標單等
事實，業據告訴人黃榮仁、劉和雄、李玉榮、鍾素貞及證人許麗蓉等人於偵審中為一
致之供證，關於丙會、丁會互助會部分，係由上訴人以電話告知會首黃榮仁、謝麗秋
欲標會之名義人及標金後，由黃榮仁、謝麗秋代為填寫標單等情，亦迭據黃榮仁、謝
麗秋指訴綦詳，足認上訴人有自行偽造標單或利用不知情之黃榮仁、謝麗秋代為偽造
標單並持以行使而冒標會款之事實，其上開所辯委無足採。至於證人王玥、危正坤、
岳映容、李德誠、藍淑娥、游麗紅等人均未曾前往參加標會，當亦無法知悉實際開標
時有無填寫標單，彼等供述並不足作為有利於上訴人之證據。(二)上訴人未經張維達、
鍾桂蘭夫妻同意，擅自冒用張維達名義參加丙會互助會並冒標會款之事實，亦據鍾桂
蘭於原審證述明確，又關於上訴人冒以高超、謝思慧、吳梅、呂芳仁、陳哲榮、雷靜
賢等人名義冒標會款部分，亦據告訴人黃榮仁等人指訴明確，而上訴人自案發以迄法
院審理中亦均無法提出高超等人本人有參加互助會並已標取會款之證據資料，上訴人
所辯：張維達有參加丙會互助會，因搬家由其自行吸收張維達之標會以及高超、謝思
慧、吳梅、呂芳仁、陳哲榮、雷靜賢等人係由彼等自行標會或彼等因出國或搬家無法
聯絡，由其自行吸收彼等之互助會云云，均係卸責之詞，難於採信等理由綦詳。核難
遽指原判決有應於審判期日調查之證據未予調查之違誤。上訴意旨徒憑己見，就上揭
原審採證認事職權之行使及原判決已論斷說明事項重複為事實之爭辯，核與法律規定
得為第三審上訴理由之違法情形不相適合，其上訴違背法律上之程式，應予駁回。
據上論結，應依刑事訴訟法第三百九十五條前段，判決如主文。
中      華      民      國    九十一    年     十二     月      五      日
                              最高法院刑事第十一庭
                                  審判長法官  呂  潮  澤
                                        法官  白  文  漳
                                        法官  陳  世  雄
                                        法官  孫  增  同
                                        法官  林  開  任
      右正本證明與原本無異
                                              書  記  官
中      華      民      國    九十一    年     十二     月      九      日
